臺灣高等法院刑事判決
109年度上訴字第659號
上  訴  人  臺灣新北地方檢察署檢察官
上  訴  人  
即  被  告  張嘉晉





選任辯護人  葉建偉律師(法扶律師)
上  訴  人  
即  被  告  張德發



選任辯護人  彭彥植律師(法扶律師)
            蕭棋云律師
上列上訴人因殺人未遂案件，不服臺灣新北地方法院107年度訴
字第637號，中華民國108年12月4日第一審判決（起訴案號：臺
灣新北地方檢察署106年度偵字第16388號），提起上訴，本院判
決如下：
    主  文
原判決撤銷。
張嘉晉共同犯傷害罪，處有期徒刑陸月，如易科罰金，以新臺幣
壹仟元折算壹日。 
張德發共同犯傷害罪，累犯，處有期徒刑拾月。
未扣案西瓜刀壹支沒收，於全部或一部不能沒收或不宜執行沒收
時，追徵其價額。
    事  實
一、張嘉晉與張德發係朋友關係，張嘉晉與劉克昌則為東駿人力
    資源管理顧問有限公司（下稱東駿公司）之同事，張德發與
    劉克昌素不相識。張嘉晉因不滿劉克昌未得同事徐芯琳同意
    ，擅自以徐芯琳名義調閱其財稅資料及客戶文件處理等問題
    ，對劉克昌心生不滿，張嘉晉替徐芯琳抱不平，遂自行與劉
    克昌相約於民國106 年5 月26日13時30分許，在新北市○○區
    ○○路0 段000 號之東駿公司1 樓談判，因張嘉晉認劉克昌身
    型高大壯碩，恐發生衝突時居於劣勢，遂邀約友人張德發於
    談判過程在東駿公司門外等候伺機協助，張德發則邀集與真
    實姓名、年籍不詳綽號「鴻運」之成年男子（下稱綽號「鴻
    運」之成年男子）一同駕駛張德發所使用之小客車到場，嗣
    於同日14時10分許，張嘉晉與劉克昌因談判過程中，認劉克
    昌態度敷衍，與之發生口角，竟基於傷害之犯意，徒手毆打
    劉克昌，張德發、綽號「鴻運」之男子見狀，隨即進入東駿
    公司1 樓內，與張嘉晉共同基於傷害之犯意聯絡，分別徒手
    毆打劉克昌，吳佩君見狀上前阻止，劉克昌則趁隙由東駿公
    司內部樓梯逃往2 樓，張嘉晉見狀追上2 樓，張德發、綽號
    「鴻運」之成年男子則返回車上，由張德發持其所有置放於
    所乘坐小客車內之西瓜刀1支與綽號「鴻運」之男子一起追
    上2 樓，張德發追上2 樓後，見張嘉晉與劉克昌仍在推擠、
    拉扯中，遂持該西瓜刀揮砍劉克昌手部，致劉克昌因而受有
    右手多處切割傷合併多處肌腱血管神經斷裂、右手及右手腕
    深層撕裂傷至少15公分合併腕關節損傷及肌肉、韌帶損傷、
    右前臂深層撕裂傷至少10公分合併肌肉損傷等傷害。嗣張德
    發攜帶該西瓜刀與綽號「鴻運」之成年男子一同逃離現場，
    張嘉晉則留於現場，向具有偵查犯罪權限之到場警員自首，
    並接受裁判。
二、案經劉克昌、劉克昌之妻雷麗蘭訴由新北市政府警察局新莊
    分局報告臺灣新北地方檢察署檢察官偵查起訴。
    理  由
壹：證據能力
一、本判決下列所引用認定事實所引用之供述證據，並無證據證
    明係公務員違背法定程序所取得，且檢察官、上訴人即被告
    張嘉晉、張德發及其等選任辯護人於本院審理中均表示無意
    見即均不爭執證據力，本院審酌該等證據資料製作時之情況
    ，並無違法不當及證明力明顯過低之瑕疵，認作為證據應屬
    適當，依刑事訴訟法第159條之5規定，認均有證據能力。至
    於被告張嘉晉、張德發暨其2人之選任辯護人就證人即告訴
    人劉克昌及其妻雷麗蘭於警詢中之陳述，均主張無證據能力
    部分，惟本判決未引用相關該2人於警詢中之陳述，作為不
    利於被告2人認定部分之證據，即不再就此部分論述證據能
    力之判斷。
二、本判決所引下述非供述證據，檢察官、被告2人及其等選任
    辯護人均不爭執證據能力，且查無違反法定程序取得之情形
    ，依刑事訴訟法第158條之4反面解釋，認均有證據能力。
貳、實體部分
一、認定犯罪事實所憑之證據及理由：
  ㈠上開事實，迭據上訴人即被告張德發、張嘉晉於警詢、偵查
    中、原審及本院審理時坦承不諱（見106年度偵字第16388號
    卷〈下稱106偵16388號卷〉一第15-17、23-24、95-97頁、106
    偵16388號卷二第6、132頁、原審卷一第168、169、190頁、
    本院卷第62、67頁），核與證人即告訴人劉克昌於偵查中及
    原審證述（不符之處詳後述）、證人徐芯琳、謝沂蓁、丁銘
    波於偵查中之證述、證人吳佩君於偵查及原審證述大致相符
    ，並有新北市政府警察局新莊分局泰山分駐所扣押筆錄、扣
    押物品目錄表、長庚醫療財團法人林口長庚紀念醫院106 年
    8 月17日函暨告訴人劉克昌病歷影本、新北市政府警察局10
    6 年12月6 日新北警鑑字第0000000000號鑑驗書、警員職務
    報告、內政部警政署刑事警察局108 年1 月15日刑鑑字第00
    00000000號鑑定書、測謊鑑定資料表一、二、測謊鑑定說明
    書一、二、測謊圖譜分析量化表一、二、測謊鑑定人資歷表
    各1份、測謊（Polygraph ）儀器測試具結書及圖譜各2份、
    診斷證明書4份、告訴人受傷照片11張及現場照片12張在卷
    可稽，復有被告張嘉晉之血衣1 件扣案可佐，堪認被告2 人
    任意性自白與事實相符，此部分事實，洵堪認定。
  ㈡又殺人未遂與傷害罪之區別，端視行為人有無殺人犯意為斷
    ；殺人犯意之存否，乃個人內在之心理狀態，惟有從行為人
    之外在表徵及其行為時之客觀情況，依經驗法則審酌判斷，
    而被害人傷痕之多寡、受傷處所是否為致命部位、傷勢輕重
    程度、行為人下手情形、使用之兇器種類、與被害人曾否相
    識、有無宿怨等情，雖不能執為區別殺人與傷害之絕對標準
    ，然仍非不得盱衡審酌事發當時情況，深入觀察行為人之動
    機、行為人與被害人之衝突起因、行為當時所受之刺激，視
    其下手情形、力道輕重、攻擊部位、攻擊次數、手段是否猝
    然致被害人難以防備，佐以行為人所執兇器、致傷結果、雙
    方武力優劣，暨行為後之行為等情狀予以綜合觀察，論斷行
    為人內心主觀之犯意（最高法院109年度台上字第1520號判
    決意旨參照 ）。公訴意旨認被告2 人係共同基於殺人之犯
    意聯絡，由被告張德發將西瓜刀轉交被告張嘉晉，被告張嘉
    晉對告訴人劉克昌叫喊「幹你娘！給你死（台語）」等語，
    並持西瓜刀朝告訴人劉克昌頭部揮砍，告訴人本能反應舉起
    右手護住頭部，而受有上開傷害，因認被告2 人所為，均係
    涉犯刑法第271 條第2 項、第1 項之殺人未遂罪嫌云云。然
    查：
  1.本件欲釐清被告2 人之犯意，首應究明係何人持刀揮砍告訴
    人告訴人，就此證人即告訴人於警詢、偵查及原審審理中均
    一致證稱：係被告張嘉晉所為云云，惟告訴人就其餘衝突情
    節包括「聽到張嘉晉稱去拿槍」、「依張嘉晉命令跪地求饒
    」、「張嘉晉因吳佩君阻擋才未繼續持刀攻擊」等節，均與
    在場目擊證人吳佩君於原審證述內容不符，審酌吳佩君係告
    訴人之堂嫂，且2 人間無任何恩怨糾葛，堪認吳佩君之證述
    並無偏袒被告張嘉晉之必要。復參以告訴人與被告張嘉晉因
    上揭原因而生本件衝突，其上開證述內容有無刻意攀誣被告
    張嘉晉，並非無疑。況告訴人於原審證稱：我在東駿公司1 
    樓挨打後，就衝上去2 樓，直接跑到廁所旁邊的儲藏室，想
    要打破窗戶玻璃逃走，但外面有1 台冷氣擋住，無法從那邊
    出去，張嘉晉他們3 個都有追上來，我在2 樓才看到刀子，
    被砍了2 、3刀，間隔很快，我看到有東西過來，我伸手去
    擋，然後血就噴出來，我被砍了之後才知道是刀子，我被砍
    的地方空間只有1 個人再多一點點等語（見原審卷二第13-1
    8頁），足見告訴人遭持刀攻擊之地點狹小、時間短暫，其
    正值倉皇破窗欲逃走之際，對於何人持刀攻擊非無誤認可能
    ，其證述持刀攻擊之人係被告張嘉晉乙節是否屬實，實非無
    疑。至被告張嘉晉雖於警方到場處理時自承係其持刀砍傷告
    訴人乙節，固經證人即到場處理員警鄭維中、石春吉於原審
    證述在卷（見原審卷二第90-99、101-102頁），惟經原審勘
    驗員警秘錄器內容，其中被告張嘉晉於遭警方逮捕後，在員
    警面前以電話聯繫被告張德發稱：「喂，你自己一個人過來
    ，把刀子拿過來，那我砍的」等語，有原審勘驗筆錄在卷可
    參（見原審卷二第163頁），復審酌案發後被告張德發持刀
    逃逸、被告張嘉晉留於現場自首等節，均經認定如前，可見
    其於電話中稱「你自己一個人過來」等語，不無暗指不必將
    綽號「鴻運」之男子牽涉於本案之可能，而所稱「把刀子拿
    過來，那我砍的」等語，亦不無暗指會一肩扛起責任，使被
    告張德發放心將犯案西瓜刀交出之可能，故被告張嘉晉雖於
    警方到現場時自白係其持刀砍傷告訴人劉克昌，惟該自白尚
    難排除係其於案發後，認本件衝突因其所起而欲一肩承擔責
    任所為，與事實是否相符，實非無疑。復酌以被告2 人於警
    詢、偵查、原審及本院審理中，就持刀攻擊告訴人之人係被
    告張德發乙節，供述均互核一致，再衡酌本件衝突時間短暫
    、空間狹小，且係由被告張德發返回車上拿取西瓜刀，及犯
    案後由被告張德發攜刀逃逸等節，堪認本件係由被告張德發
    持刀揮砍告訴人劉克昌為真實。另原審就此節將被告2 人送
    往內政部警政署刑事警察局為測謊鑑定，經測試結果，其2 
    人上開一致供述被告張德發西瓜刀砍傷告訴人乙節，均無不
    實反應，有內政部警政署刑事警察局108 年1 月15日刑鑑字
    第0000000000號鑑定書、測謊鑑定資料表一、二、測謊鑑定
    說明書一、二、測謊圖譜分析量化表一、二、測謊鑑定人資
    歷表各1份、測謊（Polygraph ）儀器測試具結書及圖譜各2
     份在卷可稽。從而，本件持刀揮砍告訴人之人係被告張德
    發乙節，堪以認定。
  2.本件持刀揮砍告訴人之人係被告張德發，既經認定如前，審
    酌被告張德發與告訴人素不相識，且其持刀揮砍當下，被告
    張嘉晉與告訴人尚在推擠、拉扯中，其應不至於萌生殺害告
    訴人之意。復酌以被告張德發持刀揮砍告訴人之際，告訴人
    孤立無援，處於人數弱勢，且在狹小空間已無路可逃，被告
    2 人與綽號「鴻運」之男子均未進一步痛下殺手即主動停止
    攻擊等情，亦可見被告2 人應無殺害告訴人之故意。至公訴
    意旨認被告張嘉晉對告訴人叫喊「幹你娘！給你死（台語）
    」等語，及持西瓜刀朝告訴人頭部揮砍等節，無非係以告訴
    人之指訴為據，惟此節與現場目擊證人徐芯琳、謝沂蓁、丁
    銘波於偵查中之證述（見106偵16388號卷一第148-149、150
    -152頁、106偵16388號卷二第145-147、191-192頁）、證人
    吳佩君於偵查及原審之證述均不相符（見106偵16388號卷一
    第149-150頁、106偵16388號卷二第33-35、167-170、180-1
    82頁、原審卷二第106-116頁），復無其他佐證，自難據此
    逕以認定有叫喊「幹你娘！給你死（台語）」等語，及朝頭
    部揮砍等事實。
　3.承上各節，被告2 人主觀上並無致告訴人於死之殺人故意，
    而係基於傷害之犯意聯絡攻擊告訴人甚明。公訴意旨認被告
    2 人係共同基於殺人之犯意為之，容有誤會。
  ㈢按共同正犯之數行為人，在合同意思範圍以內，各自分擔犯
    罪行為之一部，相互利用他人之行為，以達其犯罪目的者，
    即應對全部發生之結果，共同負責；共同正犯之成立，祇須
    具有犯意之聯絡及行為之分擔，既不問犯罪動機起於何人，
    亦不必每一階段均有參與；其意思之聯絡不限於事前有協議
    ，僅於行為當時有共同犯意之聯絡者，亦屬之。而表示之方
    法，不以明示通謀為必要，即相互間有默示之合致，亦無不
    可，且意思之聯絡，不以數人間直接發生者為限，即有間接
    之聯絡者，亦包括在內，如甲分別邀約乙、丙犯罪，雖乙、
    丙間彼此並無直接之聯絡，仍無礙共同正犯之成立。是以共
    同之行為決意不一定要在事先即行為前便已存在，行為當中
    始先後形成亦可，且不以其間均相互認識為要件。本案肇因
    於被告張嘉晉因不滿告訴人未得同事徐芯琳同意擅自以其名
    義查詢財稅資料及客戶文件處理等問題，為徐芯琳抱不平，
    自行出面與告訴人相約於上揭時地談判，被告張嘉晉因認身
    型不如告訴人，恐生衝突時居於劣勢，遂邀約被告張德發前
    來，而被告張德發則邀集綽號「鴻運」之男子前來助陣，被
    告張嘉晉與告訴人談判期間，認告訴人態度敷衍，乃徒手毆
    打告訴人，兩人進而互相拉扯，而受邀在公司門口等候之被
    告張德發、綽號「鴻運」之男子見狀，乃衝入東駿公司1 樓
    內主動與被告張嘉晉聯手，共同毆打拉扯告訴人，而於東駿
    公司負責人吳佩君見狀上前阻止之際，告訴人趁隙由東駿公
    司內部1樓樓梯逃往2 樓，被告張嘉晉見狀追上2 樓，被告
    張德發、綽號「鴻運」之成年男子則返回車上，由張德發持
    西瓜刀與綽號「鴻運」之成年男子追上2 樓，被告張德發追
    上2 樓後，見被告張嘉晉與告訴人仍在推擠、拉扯中，遂持
    該西瓜刀揮砍告訴人手部等情，分據被告張嘉晉、張德發供
    承不諱，並據證人即目擊證人吳佩君於偵查中及原審證述綦
    詳（見106偵16388號卷一第150頁、原審卷二第109頁）。復
    酌以，被告張嘉晉於原審供稱：我要跟劉克昌談事情，我打
    電話給張德發，跟他說我在公司跟人家談事情，你過來一下
    ，他說好，我說你等一下過來的時候在門口不要進來，我跟
    劉克昌談了40幾分鐘，是我先動手打劉克昌，我跟劉克昌發
    生扭打，張德發他們就進來等語（見原審卷一第190-191 頁
    ），參以證人即同案被告張德發於原審證稱：張嘉晉打電話
    叫我過去東駿公司，我跟「鴻運」一起去，後來看到張嘉晉
    跟劉克昌打起來，我就進去東駿公司揮了幾拳打劉克昌等語
    （見原審卷一第385-387、391 頁），可知被告張嘉晉係主
    動邀約告訴人談判，又另行電話聯繫被告張德發於東駿公司
    門外等候，且自承係先動手毆打告訴人，而被告張德發亦於
    衝突發生時立即入內毆打告訴人，顯見被告張嘉晉要求被告
    張德發到場並非僅係尋求自保，而有於發生衝突時，藉被告
    張德發在場伺機助勢之意甚明。另證人即告訴人於原審證稱
    ：張德發跟另外一人進來都有打我等語（見原審卷二第13頁
    ），證人即同案被告張德發於原審亦證稱：「鴻運」有跟著
    我進到東駿公司內，他站在我後面，後來也有跟我一起回車
    上，我拿西瓜刀，再與「鴻運」追上2樓等語（見原審卷一
    第399-400頁），核與被告張嘉晉於警詢時供稱：我動手打
    劉克昌，後來張德發及他朋友隨後進入公司，3 個人一起毆
    打劉克昌等語相符（見106偵16388號卷卷一第14頁），堪認
    綽號「鴻運」之男子亦有參與上開傷害犯行無訛。基上，足
    認被告張嘉晉、張德發及，綽號「鴻運」之男子等人當場有
    共同傷害告訴人之犯意聯絡及行為分擔，為共同正犯，均應
    對於全部傷害之結果共同負責。被告張嘉晉之辯護人辯稱：
    張嘉晉與其他二人就砍傷告訴人犯行，並無犯意聯絡及行為
    分擔云云，並無足採。
  ㈣告訴人所受傷勢未達重傷害之程度：
    按刑法第10條第4項第4款所定毀敗或嚴重減損一肢以上機能
    之重傷害，係指一肢或一肢以上之機能完全喪失，或雖未喪
    失，但已有嚴重減損之情形，而其情形，並不以驗斷時之狀
    況如何為標準，如經過相當之診治，而能回復原狀，或雖不
    能回復原狀而只減衰，但未達嚴重減損其機能之程度者，仍
    不得謂為該款之重傷；且毀敗一肢以上之機能，既設有專款
    規定，則傷害四肢之重傷，自以有被毀敗或嚴重減損機能之
    情形為限。至同條第4項第6款所規定其他於身體或健康有重
    大不治或難治之傷害，則不包括傷害四肢之情形在內（最高
    法院105年台上字第2257號判決意旨參照）。告訴人於上開
    時、地，遭被告張德發等人持刀以前揭方式揮砍，因而受有
    右手多處切割傷合併多處肌腱血管神經斷裂、右手及右手腕
    深層撕裂傷至少15公分合併腕關節損傷及肌肉、韌帶損傷、
    右前臂深層撕裂傷至少10公分合併肌肉損傷等傷害，有長庚
    醫療財團法人林口長庚紀念醫院106年5 月26日出具診斷證
    明書在卷可憑（見106偵16388號卷一第53、171頁）。至告
    訴人所受上開傷害於106年5月26日至醫院急診，經治療後於
    同年6 月8 日出院，於同年10月12日回診時，其傷口已癒合
    ，對掌及指屈曲能力亦已改善，但仍有爪型手變異，依現今
    之醫療水準及病人病情研判，其右手傷勢無法完全治癒，握
    力將大幅受損等節，固有長庚醫療財團法人林口長庚紀念醫
    院107 年1 月12日函在卷可參（見106偵16388號卷二第101 
    頁），惟是否達於刑法上重傷之程度，該函文內並未敘及，
    卷內並無更明確之事證可佐，經本院當庭勘驗告訴人之案發
    後日常活動錄影光碟，勘驗結果：告訴人右手可提包包、推
    關小客車車門，也可以操作手機螢幕，右手食指及中指夾握
    一香菸並吸用，以右手自車門把手將該車門拉啟，亦可以開
    車這些細微的動作等情，有本院勘驗筆錄在卷可憑（見本院
    卷第265-268頁）。參以，告訴人於108年5月16日於原審作
    證時，經原審審判長諭知繪製案發現場圖，其以可用右手繪
    製，並將被告2人名字書寫於其認知被告2人當時所在位置（
    見原審卷二第31頁），堪認告訴人於繪製現場圖，並未有無
    法握筆或書寫困難之情。再經本院請醫療財團法人徐元智先
    生醫藥基金會亞東紀念醫院（下稱亞東醫院）鑑定評估告訴
    人右手所受傷勢，是否已達刑法第10條第4項第6款所定重傷
    害之程度，經告訴人於109 年3 月26日至該醫院重建外科門
    診評估功能減損情形後，據函覆：告訴人歷經相當治療後右
    手功能衰減二至三成，雖其功能障礙對日常生活有一定影響
    ，但大拇指、食指、中指仍能做為代償，並未達「嚴重減損
    」機能程度，有亞東紀念醫院109年4 月10日亞醫審字第109
    0410002號函、同年年5 月11日亞醫審字第1090511014號函
    在卷足按（見本院卷第245、251頁）。承上，告訴人歷經相
    當治療後右手功能衰減二至三成，雖其功能障礙對日常生活
    有一定影響，但大拇指、食拘、中指仍能做為代償，並未達
    「嚴重減損」機能程度，應認其傷害因醫療後已未達重傷害
    之程度。
  ㈤綜上所述，本案事證明確，被告2 人之上揭犯行，均堪認定
    ，應依法論科。
二、論罪科刑：
  ㈠被告張嘉晉、張德發行為後，刑法第277條第1項於108年5月2
    9日修正公布，於同年月31日生效，修正前規定「傷害人之
    身體或健康者，處3年以下有期徒刑，拘役或1千元以下罰金
    」，修正後規定「傷害人之身體或健康者，處5年以下有期
    徒刑、拘役或50萬元以下罰金」，修正後之有期徒刑及罰金
    刑之最重刑度業經提高，經比較新舊法，修正後之規定並未
    較有利於被告，自應適用修正前即被告行為時之刑法第277
    條第1項規定論處。
  ㈡核被告張嘉晉、張德發所為，均係犯修正前刑法第277 條第1
     項之傷害罪。被告2 人與「鴻運」就上開犯行，有犯意聯
    絡及行為分擔，均為共同正犯。公訴意旨認被告2 人係犯刑
    法第271 條第2 項、第1 項之殺人未遂罪，尚有未洽，業如
    前述，惟因起訴之基本社會事實同一，爰依法變更起訴法條
    。
  ㈢被告張德發前因毀損案件，經原審法院判處有期徒刑3 月確
    定，甫於103 年2 月19日易科罰金執行完畢，有本院被告前
    案紀錄表附卷可稽，其於有期徒刑執行完畢5 年以內，故意
    再犯本件有期徒刑以上之罪，為累犯，又其除構成累犯之前
    科紀錄外，另有多次論罪科刑紀錄，其中即有曾因傷害案件
    經判處徒刑，並有曾因傷害案件經告訴人撤回告訴，檢察官
    為不起訴處分之行為，亦有本院被告前案紀錄表附卷可憑，
    足見其特別惡性及對刑罰反應力薄弱，爰依刑法第47條第1 
    項規定加重其刑。被告張德發及其辯護人辯稱其前案犯行之
    罪質與本案傷害案件罪質不同，不應依累犯規定加重其刑云
    云，容有誤會。
  ㈣被告張嘉晉於犯案後留於現場，向具有偵查犯罪權限之到場
    警員自首，並接受裁判，業據證人即到場處理員警鄭維中於
    原審證述在卷（見原審卷二第91-92頁），合於自首之要件
    ，爰依刑法第62條前段規定減輕其刑。
三、撤銷改判理由：
    原審審理結果，認為被告張嘉晉、張德發犯行，係犯普通傷
    害罪，固非無據。惟查：㈠按刑法第10條第4項第6款關於重
    傷害所定之：「其他於身體或健康，有重大不治或難治之傷
    害。」係指除去同項第1款至第5款之傷害，而於身體或健康
    傷害重大，且不能治療或難於治療者而言。故傷害雖屬不治
    或難治，如於人之身體或健康無重大影響者，仍非本款所稱
    之重傷害。而所謂重大影響，本屬不確定法律概念之規範解
    釋，事涉專業，非經醫療專家之評估，實不足逕予認定（最
    高法院108年度台上字第2704號判意旨參照）。原判決認定
    告訴人所受傷勢未達重傷害之程度，依原判決理由所載「…
    本院（按即原審）審酌告訴人劉克昌於本院108 年5 月16日
    當庭繪製現場圖時，尚能以其右手書寫文字及繪圖，且所寫
    文字尚屬清楚可辨別，有該手繪現場圖1 份附卷可稽（見原
    審訴字卷二第31頁），認其所受傷勢應未達於嚴重減損一肢
    以上機能之重傷程度，…。」（見原判決理由欄第3頁倒數第
    5列至第4頁第3列），惟此部分並未經醫療專家評估，依上
    開說明，容有未洽。㈡被告2人於本院審理中，終知坦承犯行
    ，並表示願與告訴人和解，被告張嘉晉並當庭提出新台幣37
    萬元，被告張德發亦當庭提出8萬元，表示願意與和解，雖
    終因和解金額差距過大未達成和解，然量刑基礎已有所變更
    ，此為原審未及審酌之事由。被告張嘉晉否認砍傷告訴人部
    分，與被告張德發無犯意聯絡云云，被告張德發主張不應依
    累犯規定加重其刑云云，均無理由，已如前述。至檢察官上
    訴主張被告張嘉晉就親身經歷行為，有掩蓋部分事實行為，
    是否應依自首規定減輕其刑，容有商榷餘地，指摘原審判決
    不當云云，然查本件案發，被告張嘉晉確實留於現場，並向
    具有偵查犯罪權限之到場警員自首，並接受裁判，業如前述
    ，雖於案發現場，就尚有共犯乙節未和盤供出，然其於至警
    局製作筆錄時，即詳述全部犯罪事實經過，隨後共犯張德發
    亦於同日至警局製作筆錄，坦承全部犯行經過，堪認被告張
    嘉晉出於內心悔悟，尚無檢察官上訴意旨所指不得給予減刑
    之疑慮，此部分上訴亦無理由。至被告2人提起上訴主張已
    積極與告訴人洽談和解並當庭提出和解金欲賠償告訴人，然
    因和解金額差距過大未達成和解，量刑基礎已有所變更，原
    審量刑過重部分為有理由。檢察官上訴指摘告訴人所傷勢是
    否已達重傷害之程度，事涉醫療專業，有送請醫療機構鑑定
    釐清之必要，原審未送鑑定，逕行認定有調查未盡之處部分
    ，為有理由，暨原判決有上開可議之處，應由本院撤銷改判
    。爰審酌被告2 人之犯罪動機係偶發性之衝突，被告張德發
    與告訴人素不相識而為本件犯行，被告張嘉晉僅因上情談判
    發生爭執即為本件犯行等犯罪時所受之刺激，被告2 人夥同
    綽號「鴻運」之男子分別徒手攻擊告訴人，及被告張德發另
    持西瓜刀攻擊告訴人等犯罪手段，被告2 人對告訴人造成傷
    害非輕之犯罪所生損害，被告2 人於警詢、偵查中及本院審
    理時均坦承犯行，惟因與告訴人未有共識而無法達成和解或
    賠償其損害之犯後態度，暨被告張嘉晉於警詢自稱高中肄業
    之智識程度，被告張德發於本院審理時陳稱受有國中畢業之
    智識程度，2人分別從事外勞仲介、拆除工程之工作，及家
    庭經濟狀況等一切情狀，分別量處如主文第2、3項所示之刑
    ，並就被告張嘉晉所處之刑諭知易科罰金之折算標準。
四、沒收：
　　未扣案西瓜刀1 支為被告張德發所有，供犯本件犯行所用之
    物，業據其自承在卷，核屬其供犯罪所用之物，雖未扣案，
    仍應依刑法第38條第2 項前段宣告沒收，並依同條第4項規
    定，諭知於全部或一部不能沒收或不宜執行沒收時，追徵其
    價額。
據上論斷，應依刑事訴訟法第369條第1項前段、第364條、第299
第1項前段、第300條，判決如主文（依刑事裁判簡化原則，僅記
載程序條文）。　
本案經檢察官王江濱提起公訴，檢察官王家春提起上訴，檢察官
何嘉仁到庭執行職務。
中　　華　　民　　國　　109 　年　　6 　　月　　23　　日
                  刑事第四庭    審判長法　官  陳筱珮
                                      法　官  陳玉雲
                                      法　官  邱滋杉
以上正本證明與原本無異。
檢察官如不服本判決，應於收受送達後20日內向本院提出上訴書
狀，其未敘述上訴之理由者並得於提起上訴後20日內向本院補提
理由書（均須按他造當事人之人數附繕本）「切勿逕送上級法院
」。
                                      書記官  陳淑婷
中　　華　　民　　國　　109 　年　　6 　　月　　24　　日
附錄：本案論罪科刑法條全文　　　　　　　　　　　　
修正前中華民國刑法第277條
傷害人之身體或健康者，處3年以下有期徒刑、拘役或1千元以下
罰金。
犯前項之罪因而致人於死者，處無期徒刑或7年以上有期徒刑；
致重傷者，處3年以上10年以下有期徒刑。